【裁判字號】    90,交聲,316
【裁判日期】    900813
【裁判案由】    違反道路交通管理處罰條例聲明異議
【裁判全文】
臺灣士林地方法院交通裁定                    九十年度交聲字第三一六號
    原處分機關  臺北巿交通事件裁決所
    異  議  人
    即受處分人  甲○○
右列受處分人因違反道路交通管理處罰條例案件，對於臺北市交通事件裁決所九十年
六月五日所為之處分（原處分案號：北市裁三字第駕裁二二─Ａ00000000號
），聲明異議，本院裁定如左：
    主  文
異議駁回。
    理  由
一、處分意旨略以：異議人即受處分人甲○○於民國九十年三月二十八日二十二時九
    分許，駕駛車牌號碼Ｇ五─一二八號營業小客車，行經臺北市○○○路○段三七
    八巷路段，經測得當時車速為時速五十四公里，超過該路段限制之最高時速四十
    公里，超速十四公里，為臺北市政府警察局交通警察大隊於九十年四月十八日依
    採證照片逕行舉發，爰依道路交通管理處罰條例第四十條第一項之規定，裁處罰
    鍰新臺幣一千二百元，並依同條例第六十三條第一項第一款規定記違規點數一點
    。
二、異議人即受處分人甲○○固不否認右揭時地以時速五十四公里行車，惟辯稱：臺
    北市○○○路一、二、三段均速限五十公里，且速限標誌標示清楚，但中山北路
    過了民族西路口（即中山北路三段末段）之速限標誌設於未過馬路口快慢車道之
    分隔島上路樹後方，視線不良，且中山北路四段、五段一直到中山北路三七八巷
    口均並無速限四十公里標誌，致使人誤為時速五十公里，如限速係五十公里，異
    議人時速五十四公里應未超速云云。
三、按行車速度，依標誌之規定，無標誌者，在市區道路時速不得超過四十公里，道
    路交通安全規則第九十三條第一項第一款定有明文。而依市區道路條例第二條規
    定，市區道路，指左列規定而言：(一)都市計畫區○○○○道路；(二)直轄市及省轄
    市行政區域以內，都市計畫區○○○○○道路；(三)省主管機關核定人口集居區○
    ○○○道路。又道路交通管理處罰條例第四十條第一項規定：「汽車駕駛人，行
    車速度，超過規定之最高時速，或低於規定之最低時速，或裝用測速雷達感應器
    者，處（銀元）四百元以上八百元以下罰鍰，其感應器沒入之。」汽車駕駛人違
    反第四十條第一項規定者，除依該條款處罰鍰外，並予記違規點數一點，同條例
    第六十三條第一項第一款定有明文。末按，道路交通管理處罰條例所規定之裁罰
    ，本屬行政罰之性質，依司法院大法官會議釋字第二七五號解釋意旨：「人民違
    反法律上之義務而應受行政罰之行為，法律無特別規定時，雖不以出於故意為必
    要，仍須以過失為其責任條件。但應受行政罰之行為，僅須違反禁止規定或作為
    義務，而不以發生損害或危險為其要件者，推定為有過失，於行為人不能舉證證
    明自己無過失時，即應受處罰」。
四、經查：異議人即受處分人甲○○於民國九十年三月二十八日二十二時九分許，駕
    駛車牌號碼Ｇ五─一二八號營業小客車，行經臺北市○○○路○段三七八巷路段
    ，經測得當時車速為時速五十四公里之事實，為異議人所不否認，復有採證照片
    一幀附卷可稽；且異議人不否認於中山北路南往北方向中山北路三段末端即中山
    北路與民族西路口附近有限速四十公里之標誌設置於中山北路未越過民族西路口
    前，僅係爭執標示位置不夠顯目，惟此辯解仍不排除設有速限標誌之事實，況依
    台北市政府警察局九十年五月二十一日北市警士分交字九０六二一三八四００號
    函稱中山北路南向北方向於民西路口（快車道）原設時速四十公里標誌並無標示
    不清，有上開函件附卷可稽，是駕駛人行車之速度自應遵守速限標誌之規定。而
    台北市○○○路○段、五段係屬直轄市○○區○○道路，該路段沿途既無標誌顯
    示速限，揆諸前揭法條規定，其最高時速自為四十公里，此為一般駕駛人之常識
    ，是異議人違規超速之事實應堪認定。又異議人雖辯稱其超速實係標誌位置不清
    ，致其誤以為限速為五十公里云云，惟如前所述，異議人上開違反禁止規定而應
    受行政罰之行為，無論出於故意或過失均應受處罰。原處分機關據以援引上開規
    定，審酌違規具體情節，裁處法定最低額鍰處分銀元四百元即新臺幣一千二百元
    ，並依法條之強制規定記違規點數一點，並無不當。本件異議為無理由，應予駁
    回。
五、據上論斷，應依道路交通案件處理辦法第十九條，裁定如主文。
中      華      民      國    九十    年      八      月     十三     日
                              臺灣士林地方法院交通法庭
                                  法  官  杜  惠  錦
右正本證明與原本無異。
如不服裁定應於送達後五日內向本院提出抗告狀。
                                  書記官  廖  學  應
中      華      民      國    九十    年      八      月     十七     日


司法院資訊處製作；財團法人民間司法改革基金會備份。
